【裁判字號】    99,訴,303
【裁判日期】    990512
【裁判案由】    毒品危害防制條例
【裁判全文】
臺灣高雄地方法院刑事判決               99年度訴字第303號
公  訴  人  臺灣高雄地方法院檢察署檢察官
被      告  甲○○
選任辯護人  許芳瑞律師
上列被告因違反毒品危害防制條例案件，經檢察官提起公訴（98
年度偵字第33233 號），本院判決如下：
    主  文
甲○○轉讓第一級毒品，累犯，處有期徒刑捌月，扣案夾鏈袋貳
拾玖個均沒收之；又轉讓第一級毒品，累犯，處有期徒刑捌月，
扣案第一級毒品海洛因玖小包（含包裝袋玖只，驗餘淨重合計零
點捌伍公克，空包裝總重壹點陸貳公克）均沒收銷燬之，扣案夾
鏈袋貳拾玖個均沒收之。應執行有期徒刑壹年貳月，扣案第一級
毒品海洛因玖小包（含包裝袋玖只，驗餘淨重合計零點捌伍公克
，空包裝總重壹點陸貳公克）均沒收銷燬之，扣案夾鏈袋貳拾玖
個均沒收之。
甲○○被訴販賣第一級毒品部分，無罪。
    事  實
一、甲○○前於民國97年間，因公共危險案件，經本院以97年度
    審交簡字第1794號判決有期徒刑3 月確定，而於97年11月11
    日易科罰金執行完畢。詎仍不知悔改，明知海洛因係屬毒品
    危害防制條例第2 條第2 項第1 款所規定之第一級毒品，依
    法不得持有、轉讓，竟基於轉讓第一級毒品海洛因之犯意，
    於98年10月初某日與乙○○成為男女朋友，並搬遷至乙○○
    位於高雄市○○區○○路80號10樓之住處與其同居時，在上
    開處所，轉讓未逾淨重5 公克數量之海洛因1 包予乙○○施
    用；又於98年11月3 日上午某時許，在上開住處，復轉讓未
    逾淨重5 公克數量之海洛因1 包予乙○○施用。嗣乙○○之
    胞妹陶美麗發現甲○○在上開住處內施用毒品，遂向警方檢
    舉，警方並於98年11月3 日上午9 時50分許，偕同陶美麗前
    往上開住處進行搜索，當場查獲甲○○，並扣得第一級毒品
    海洛因9 小包（合計淨重0.87公克，驗餘淨重合計0.85公克
    ，空包裝總重1.62公克）及其所有供預備分裝毒品所用之夾
    鏈袋29個等物品，始悉上情。
二、案經高雄市政府警察局鼓山分局報請臺灣高雄地方法院檢察
    署檢察官偵查起訴。
    理  由
甲、證據能力部分：
一、按於司法警察機關調查中之案件，為因應實務上，或因量大
    、或有急迫之現實需求，併例行性當然有鑑定之必要者，例
    如毒品之種類與成分等鑑定，基於檢察一體原則，得由該管
    檢察長對於轄區內之案件，以事前概括選任鑑定人或囑託鑑
    定機關、團體之方式，俾便轄區內之司法警察官、司法警察
    對於調查中之此類案件，得即時送請先前已選任之鑑定人或
    囑託之鑑定機關、團體實施鑑定，以求時效；此種由檢察機
    關概括選任鑑定人或概括囑託鑑定機關、團體，再轉知司法
    警察官、司法警察於調查犯罪時參考辦理之作為，法無明文
    禁止，係為因應現行刑事訴訟法增訂傳聞法則及其例外規定
    之實務運作而為，而毒品種類、成分之鑑定，其中海洛因等
    第一級毒品部分，因有全國一致性，係概括囑託調查局負責
    鑑定，並由司法警察官、司法警察於獲案後即將所查扣之第
    一級毒品拍照、包裝、封緘及黏貼獲案毒品電腦管制條碼逕
    送調查局為鑑定，由該局輸入電腦，全程管制、集中保管送
    鑑毒品，而僅檢送鑑定通知書予送鑑機關。凡此，為本院辦
    案職務上所已知之事實。此種由司法警察官、司法警察依檢
    察官所概括選任之鑑定人或囑託鑑定機關、團體所為之鑑定
    結果，與檢察官選任或囑託為鑑定者，性質上並無差異，同
    具有證據能力（最高法院96年度臺上字第2860號判決意旨參
    照）。本件以下所引用之法務部調查局濫用藥物實驗室鑑定
    書，依上所述，即應有證據能力。
二、次按我國刑事訴訟法基於證據裁判主義及證據能力之規定，
    得以作為認定犯罪事實之依據，以有證據能力之證據為限，
    惟於審判期日證人所為陳述與審判外之陳述相異時，可提出
    該證人先前所為自我矛盾之陳述，用來減低其在審判時證言
    之證明力，此種作為彈劾證據使用之傳聞證據，因非用於認
    定犯罪事實之基礎，不受傳聞法則之拘束。因此，被告以外
    之人於審判外之言詞或書面陳述，雖不得以之直接作為證明
    犯罪事實存否之證據，但非不得以之作為彈劾證據，用來爭
    執或減損被告、證人或鑑定人陳述之證明力（最高法院97年
    度臺上字第1981號判決意旨參照）。本件證人乙○○於警詢
    之證述，雖經辯護人爭執其證據能力，惟仍非不得以之作為
    彈劾證據使用，依上所述，即不受傳聞法則之拘束。
三、再按被告以外之人於偵查中向檢察官所為之陳述，除顯有不
    可信之情況者外，得為證據；被告以外之人於審判外之陳述
    ，雖不符前4 條之規定，而經當事人於審判程序同意作為證
    據，法院審酌該言詞陳述或書面陳述作成時之情況，認為適
    當者，亦得為證據；當事人、代理人或辯護人於法院調查證
    據時，知有第159 條第1 項不得為證據之情形，而未於言詞
    辯論終結前聲明異議者，視為有前項之同意，刑事訴訟法第
    159 條之1 第2 項、第159 條之5 分別定有明文。本件以下
    所引用之各項供述證據，除前揭證據外：(一)證人乙○○、丙○○於偵查中向檢察官所為之陳述，業經具結且無顯不可信
    之情形存在，且乙○○、丙○○於本院審理時，並已到庭作
    證，被告之對質詰問權亦經充分保障，依刑事訴訟法第159
    條之1 第2 項規定，應具證據能力；(二)證人乙○○、丙○○
    於本院審理時所為之證述，業經具結，並經辯護人、被告及
    檢察官當庭交互詰問，符合刑事訴訟法第166 條以下證人詰
    問之規定，應具證據能力；(三)至其餘供述證據，因檢察官、
    被告及辯護人未於言詞辯論終結前聲明異議，本院審酌前開
    證據作成或取得時之狀況，並無違法或不當情事，復經本院
    於審判期日依法進行調查、辯論，應均具證據能力。
四、傳聞法則乃對於被告以外之人於審判外之言詞或書面陳述，
    亦即針對被告以外之人於審判外以言詞或書面所為之供述證
    據之相關規範，而本件以下所引用之現場及扣押物品照片14
    張，乃以科學、機械之方式，對於拍攝內容所為忠實且正確
    之記錄，上開照片在性質上亦非供述證據，應無刑事訴訟法
    第159 條第1 項規定之適用，合先敘明。
乙、實體部分：
壹、有罪部分：
一、被告甲○○有於前揭時、地轉讓海洛因予乙○○施用共2 次
    ，另警方於98年11月3 日在上開乙○○住處搜索並扣得海洛
    因9 小包及夾鏈袋29個等情，業據被告甲○○於偵查中供稱
    ：「我承認與她同居期間，曾經有跟他人買過海洛因回來，
    因為之前還沒有在一起的時候，就知道她有在施用海洛因，
    所以我有無償提供她施用。」等語（見偵卷第54至55頁），
    於本院審理時供承：「我是供應她毒品…」、「（你說你有
    供應毒品給乙○○，次數幾次？）次數我不清楚，兩次以上
    。」等語在卷（見本院訴字卷第91、101 頁），核與證人乙○○則於本院審理時具結證稱：「（被告第一次拿毒品給你
    而沒跟你收錢是何時？）搬到家裡時，因為他也知道我身上
    沒錢，那時是98年10月初，幾號忘了。」、「（這件甲○○
    是11/3被抓，他最後一次提供毒品給你是何時？）被抓那天
    早上的時候。那時候晚上我們在家裡聊天，大約兩、三點時
    。」、「（在哪邊跟他拿？）都是家裡，那時候是住在文忠
    路。」等語（見本院訴字卷第83頁）大致相符，並有高雄市
    政府警察局鼓山分局搜索扣押筆錄、扣押物品收據、扣押物
    品目錄表、現場及扣押物品照片14張附卷可稽（見警卷第31
    至35頁、第45至50頁），復有白色粉末9 小包、夾鏈袋29個
    等物品扣案足憑，而該9 小包白色粉末，經鑑定之結果，均
    含第一級毒品海洛因成分，合計淨重0.87公克（驗餘淨重合
    計0.85公克，空包裝總重1.62公克），此有法務部調查局98
    年12月16日調科壹字第09823033150 號濫用藥物實驗室鑑定
    書1 份在卷可參（見偵卷第86頁），是上開事實應堪認定。
    至被告轉讓第一級毒品海洛因予乙○○之次數，證人乙○○
    於偵查、本院審理時，除前揭2 次轉讓之事實有明確證述外
    ，其餘均無法確認，而被告亦坦承稱：「（你說你有供應毒
    品給乙○○，次數幾次？）次數我不清楚，兩次以上。」等
    語（見本院訴字卷第101 頁），是依罪疑有利被告之原則，
    應認本件被告轉讓第一級毒品海洛因予證人乙○○之次數為
    2 次。綜上所述，本件事證已臻明確，被告上開犯行均洵堪
    認定。
二、另檢察官起訴係認被告自98年10月中旬起至98年11月3 日止
    ，在乙○○上開住處多次無償轉讓第一級毒品海洛因予乙○○施用，無非係以證人乙○○於偵查中證稱：「…後來我們
    【指證人乙○○與被告甲○○】有交往變成男女朋友，從98
    年10月中旬才開始交往。」、「（你與他交往後，甲○○毒
    品是否還賣給你？）與他交往後，他就免費提供給我使用。
    」等語為據（見偵卷第15頁），惟證人乙○○於本院審理時
    證述：「（你有無跟甲○○拿過不要錢的海洛因來吃？）我
    有跟他拿，但都算是我欠他錢，我總共欠他兩萬多元。」、
    「（你說兩萬多是如何算？）就是我跟他拿東西沒給錢，就
    欠兩萬多。我每次跟他拿壹仟元，這樣欠的，我每次拿都是
    壹仟元壹包。」「（妳、雙方有無記帳？）那時候甲○○有
    記。」、「（記在哪裡？）他的本子，但那時候他那邊搬了
    ，有就搬回去了。」、「因為十月中那時我們幾乎天天吵，
    我們在交往時他住在家裡，他什麼都要管，他說他在外面跑
    ，我都吃他的，難道我都不用分擔？我說我就是身上沒錢也
    沒上班，如果有錢就會還他，他就說他跟人家買四萬元要算
    我兩萬，我甚至跟朋友借錢還他。」等語（見本院訴字卷第
    82、86頁），是自98年10月中旬後，被告是否係無償提供予
    證人乙○○施用，觀諸證人乙○○前後證述並不一致；又雖
    證人乙○○上開證稱被告要求其分擔購買海洛因費用等語，
    與被告於本院審理時供陳：「…我們交往時，我無法長期供
    應她【指乙○○】吸毒，至於錢的部分，我承認我說我經濟
    能力有限，這不是交易而是分擔，毒品的壓力很大，我本身
    有吸食，而乙○○也有吸，我有叫乙○○分擔買毒品的錢…
    」、「…後來有經濟壓力，我說希望她分擔經濟上的壓力…
    」等語相合（見本院訴字卷第90、91頁），然被告與證人乙○○間係男女朋友關係，且住居於乙○○上開住處，乙○○
    亦無向被告收取任何租金費用（見本院訴字卷第90頁），再
    參酌被告自98年10月中旬後，曾要求證人乙○○分擔購買毒
    品之款項而非無償提供海洛因予乙○○施用，暨二人分擔購
    買海洛因費用款項之比例等，可認被告係要證人乙○○合資
    購買海洛因以減輕其經濟負擔，尚難認被告係販賣或轉讓第
    一級毒品予證人乙○○，是檢察官認被告自98年10月中旬起
    至98年11月3 日止，多次無償轉讓海洛因予乙○○，尚有誤
    會，此外復查無其他證據足資認定被告此部分犯行，故此部
    分犯行係不能證明。
三、核被告2 次提供第一級毒品海洛因予證人乙○○之犯行，均
    係犯毒品危害防制條例第8 條第1 項之轉讓第一級毒品罪。
    被告轉讓第一級毒品海洛因前持有海洛因之低度行為，均為
    其轉讓海洛因之高度行為所吸收，不另論罪。而檢察官雖認
    被告轉讓海洛因之行為，應依接續犯而論以實質一罪云云，
    惟按毒品販賣或轉讓行為，本質上並非必然具有複次性，立
    法者亦無兼包含攝、聚多成一之擬制意思，社會通念尤難容
    忍一再違犯，司法實務採行數罪併罰，已成定論（最高法院
    98年度臺上字第1845號判決意旨可資參照），是被告上開2
    次轉讓海洛因之各犯行間，犯意各別，行為互殊，應予分論
    併罰。又被告前曾受如事實欄所述之有期徒刑執行完畢，有
    臺灣高等法院被告前案紀錄表在卷可按，其於受有期徒刑之
    執行完畢後，5 年以內故意再犯本件有期徒刑以上之2 罪，
    均為累犯，應依刑法第47條第1 項之規定，各加重其刑。至
    被告先後2 次轉讓海洛因予乙○○之數量，檢察官既未證明
    已超過行政院所訂定之「轉讓持有毒品加重其刑之數量標準
    」，則依罪疑唯輕之法理，自應為被告有利之認定，而無毒
    品危害防制條例第8 條第6 項加重其刑之適用。另按犯毒品
    危害防制條例第4 條至第8 條之罪於偵查及審判中均自白者
    ，減輕其刑，毒品危害防制條例第17條第2 項定有明文。查
    本件被告就於上述期間、地點轉讓第一級毒品海洛因予乙○○之犯行，於偵查及本院審理時均自白犯行，爰依上開規定
    減輕其刑，並依刑法第71條第1 項規定，刑有加重及減輕事
    由，先加後減之。爰審酌被告本身亦有施用毒品之前科，有
    臺灣高等法院被告前案紀錄表在卷可參，應知毒品對於身心
    危害之嚴重性，竟仍無視於法律之規定，轉讓第二級毒品予
    他人施用，戕害乙○○之身心健康，所為誠屬非是，惟念及
    其係因與乙○○間之男女朋友關係而為本件犯行，轉讓毒品
    之次數僅2 次，數量非鉅，且於偵查、本院審理時均自白犯
    行等一切情狀，分別量處如主文所示之刑，並定其應執行之
    刑，以示懲儆。
四、本件扣案之第一級毒品海洛因9 小包（合計淨重0.87公克，
    驗餘淨重合計0.85公克，空包裝總重1.62公克），係屬毒品
    危害防制條例第2 條第2 項第1 款所定之第一級毒品無誤，
    已如前述，爰依毒品危害防制條例第18條第1 項前段規定，
    不問屬於犯人與否，均沒收銷燬之；至上開第一級毒品海洛
    因之包裝袋9 只，因原係供包裝上開毒品之用，縱於檢測時
    將上開毒品取出，勢仍有微量毒品沾附其上無法析離，是仍
    應與上開毒品一併諭知沒收銷燬之。又扣案第一級毒品海洛
    因送鑑定耗損部分，既因鑑定而為滅失，自無庸宣告沒收銷
    燬。另扣案之夾鏈袋29個，為被告所有，業據被告供承在卷
    （見本院訴字卷第100 頁），且係被告預備分裝毒品所用之
    物，而證人乙○○亦證稱每次皆係拿取1 包毒品等語（見本
    院訴字卷第82頁），是夾鏈袋29個可認係被告犯罪預備之物
    ，爰依刑法第38條第1 項第2 款規定宣告沒收。至扣案之葡
    萄糖1 包、電子秤1 台、注射針筒2 支、吸管2 支、行動電
    話5 支、瓦斯槍（非管制槍枝）、彈簧刀（非管制刀械）、
    鋼珠等物品，雖為被告所有，然非供被告犯本件轉讓第一級
    毒品海洛因所用或預備犯轉讓第一級毒品海洛因所用之物，
    亦即與本件被告轉讓第一級毒品之犯行無關，爰不為沒收之
    諭知。末按以營利為目的販入毒品，經多次販賣後，持有剩
    餘毒品被查獲，其各次販賣毒品行為，固應併合處罰，惟該
    持有剩餘毒品之低度行為，應僅為最後一次販賣毒品之高度
    行為所吸收，不另論罪，是就該查獲之剩餘毒品，自只能於
    最後一次販賣毒品罪宣告沒收銷燬，不得於各次販賣毒品罪
    均一併宣告（最高法院98年度臺上字第1063號判決意旨可資
    參照）。查本件被告所犯雖為轉讓第一級毒品罪，而非販賣
    毒品罪，惟多次轉讓、持有剩餘毒品被查獲等節，均與前揭
    說明之情形相同，是本件扣案之海洛因9 小包，應依前揭意
    旨，僅於被告第2 次轉讓海洛因予乙○○項下及定執行刑項
    下宣告沒收銷燬之；至夾鏈袋29個，因不在前揭意旨範圍內
    ，故仍於各次轉讓毒品罪項下及定執行刑項下均宣告沒收之
    。
五、檢察官雖認被告自98年10月中旬起至98年11月3 日止，在乙○○上開住處多次無償轉讓第一級毒品海洛因予乙○○施用
    ，惟此部分犯行不能證明，業如前壹、二所述，然檢察官認
    此部分犯行如成立犯罪，與前揭轉讓部分，具有接續犯之實
    質一罪關係，故就此部分爰不另為無罪之諭知，附此敘明。
貳、無罪部分：
一、公訴意旨另略以：被告甲○○明知海洛因為毒品危害防制條
    例所管制之第一級毒品，竟基於販賣第一級毒品海洛因之犯
    意，於98年9 月20日起至98年10月上旬某日止，以其所使用
    之0000000000號行動電話作為聯絡工具，先後在高雄市左營
    區○○○路麥當勞旁冷飲店及其位於高雄市○○區○○路10
    巷25號住處內，以新臺幣（下同）500 元至1,000 元不等之
    代價，販賣第一級毒品海洛因予乙○○共3 次。因認被告甲○○涉犯毒品危害防制條例第4 條第1 項販賣第一級毒品罪
    嫌云云。
二、按犯罪事實應依證據認定之，無證據不得認定犯罪事實；不
    能證明被告犯罪者，應諭知無罪之判決，刑事訴訟法第154
    條第2 項、第301 條第1 項分別定有明文。次按認定犯罪事
    實所憑之證據，雖不以直接證據為限，間接證據亦包括在內
    ，然而無論直接或間接證據，其為訴訟上之證明，須於通常
    一般之人均不致有所懷疑，而得確信其為真實之程度者，始
    得據為有罪之認定，倘其證明尚未達到此一程度，而有合理
    之懷疑存在、無從為有罪之確信時，自應為無罪之判決（最
    高法院76年臺上字第4986號判例意旨可資參照）。又檢察官
    對於起訴之犯罪事實，應負提出證據及說服之實質舉證責任
    ，倘其所提出之證據，不足為被告有罪之積極證明，或其指
    出證明之方法，無從說服法院以形成被告有罪之心證，基於
    無罪推定之原則，自應為被告無罪判決之諭知（最高法院92
    年臺上字第128 號判例意旨參照）。再按施用毒品者所稱其
    向某人買受毒品之指證，不得作為有罪判決之唯一證據，仍
    須調查其他必要之證據，資以補強其指證之真實性，始為適
    法；又該所謂補強證據，必須與該施用毒品者關於相關毒品
    交易之供述，具有相當程度之關連性，因該補強證據之佐證
    ，足使一般人對於施用毒品者之供述無合理之懷疑存在，而
    得確信其為真實，始足當之（最高法院96年度臺上字第351
    號判決意旨參照）。
三、公訴意旨認被告涉犯上開販賣第一級毒品海洛因之罪嫌，無
    非係以證人乙○○於警詢及偵查中之證述、證人丙○○於偵
    查中之證述、被告所持用門號0000000000號行動電話於98年
    9 月及10月間之雙向通聯紀錄、高雄市政府警察局搜索扣押
    筆錄、扣押物品目錄表、現場照片及法務部調查局濫用藥物
    實驗室鑑定書等為其主要論據。
四、訊據被告堅詞否認有販賣第一級毒品海洛因之犯行，辯稱：
    伊並未販賣第一級毒品海洛因予乙○○等語。經查：
  (一)證人乙○○雖於警詢、偵查及本院審理時均稱向被告購買第
    一級毒品海洛因，然就其向被告購買海洛因等細節，其於警
    詢係陳稱：「我向他【指被告】買過2.3 次。分別500 元或
    1000元一小包。」、「我於98年9 月20日之後，曾向甲○○
    購買毒品海洛因，但詳細時間已忘記，都是在傍晚的時候，
    以電話000000 0000 與甲○○聯絡後，相約在左營區○○○
    路麥當勞旁之冷飲店交易1 次500 元之毒品海洛因，另前往
    他家（左營區○○路10巷25號）眷村內3 次分別為1000元2
    次、500 元1 次之毒品海洛因。」等語（見警卷第16頁反面
    、第17頁）；而其於偵查中則係具結證述：「（你與甲○○
    交往前買過他幾次毒品？）買過三次，一開始先透過『小惠
    』打電話給甲○○，後來，『小惠』再與甲○○聯絡，前二
    次都是這樣，第三次是我自己去他家裡拿的。」、「（第三
    次去他家前有無先打電話聯絡？）有，我用『小惠』的電話
    0000000000打給甲○○0000000000號。」等語（見偵卷第15
    頁）；其復於本院審理時具結證稱：「（你總共向甲○○買
    過海洛因幾次？）三次…」、「（你還記得買三次的時間、
    金額嗎？）三次都在去年九月份九月底。地點有一次是在他
    家外面，還有一次是跟『小惠』約在甲○○家附近，第三次
    是我去他家。」、「（妳第一次買是如何跟他買？）是「小
    惠」用她的手機打給他的手機。」、「（第二次呢？【指第
    二次向被告購買毒品】）是『小惠』打給他，然後我過去甲○○那邊，『小惠』沒過去。第三次是我直接過去找甲○○
    。」等語（見本院訴字卷第82、87頁），觀之證人乙○○自
    警詢、偵查乃至本院審理時所述，不僅次數有所矛盾（警詢
    所述共為4 次，偵查及本院審理時所述則為3 次），地點亦
    有所差異（警詢所述1 次在左營大路麥當勞旁之冷飲店，其
    餘3 次均在被告左營區○○路之住處內；偵查中僅證述第3
    次係在被告家中；本院審理時則證稱1 次在被告家外面、1
    次在被告家附近、1 次在被告家中），且在本院審理時，前
    後就購買細節同樣有所不一（先證稱其中1 次與『小惠』約
    在被告家附近，後卻證述該次『小惠』未一同前往），是證
    人乙○○就其向被告購買海洛因3 次之證述，前後既有不符
    ，其證言是否可採，已非無疑。
  (二)再者，證人乙○○自稱係透過綽號「小惠」之人認識被告，
    並向被告購買毒品（見偵卷第14、15、49頁），惟其於偵查
    中稱「小惠」不願指證被告，並稱證人丙○○可證明係「小
    惠」介紹伊與被告認識，且丙○○有載伊去找「小惠」，其
    並於偵查中自行帶證人丙○○到庭作證，欲證明上開事項（
    見偵卷第49頁），而經檢察官訊問證人丙○○，證人丙○○
    雖具結證稱：「…我在小惠家，看到有人來向甲○○買毒品
    ，我不知道他賣什麼毒品，是我後來問乙○○才知道他是在
    賣海洛因。」、「我是在小惠家看過甲○○一次，在乙○○
    以前文忠路住處看過甲○○二次。」、「我在小惠家有看過
    甲○○在販毒，在乙○○家時，有看過他桌子上有一包白色
    粉末狀的東西，我不知道那是什麼，但我看了以後，覺得跟
    我以前在小惠家看到他拿給別人的東西是一樣的…」、「（
    這三次看到甲○○的時間都在何時？）三次都約在98年9 月
    ，最後一次是在9 月底…」等語（見偵卷第50、51頁），然
    證人丙○○於本院審理時則證述：「（你是如何認識【甲○○】？）是去年10月份乙○○介紹認識。」、「（你跟甲○○認識以後，見面過幾次？）約3 、4 次。」、「（都在何
    地點見面？）第一次是在外面文忠路附近飲食店，我拿三千
    給甲○○，因為乙○○欠他三千元，我替乙○○還他三千元
    。第二次、第三次是在文忠路乙○○與她妹妹住家裡面，我
    去找乙○○時。我都在她的住家跟甲○○見面。」、「（除
    了這幾次見面地點以外，妳還有無在別的地方看過甲○○？
    ）有次甲○○請我在海產店吃東西是在外面，吃完東西後還
    回到文忠路住家。」、「（有無去過「小惠」家？）有。」
    、「（你去『小惠』家時，有無看到甲○○跟乙○○都在那
    邊過？）沒有。」、「（你去「小惠」家，有無曾經看過甲○○在那邊？）那時我還沒有認識他。我沒有看過甲○○在
    『小惠』家。」、「（乙○○請你載她去『小惠』家，你有
    無看到甲○○？）沒有。」、「（你有無看到甲○○他有拿
    壹包壹包的東西過？）我是在文忠路去找乙○○時，那時我
    經過乙○○房間門口站在那邊看一下，看到甲○○坐在床上
    好像是在處理那個壹包壹包的東西，乙○○當時是在客廳，
    我出來後問乙○○那是什麼東西，她就說那是海洛因。」、
    「（你有無在『小惠』家看到甲○○包裝壹包壹包的或者是
    甲○○有拿這個？）沒有，我是在文忠路看到的。」、「（
    你有無在『小惠』家看到有人來跟甲○○買毒品？）沒有。
    」、「我是沒有看到他賣毒品，我是在文忠街那邊看到毒品
    ，有很多人來來去去…」等語（見本院訴字卷第93至97頁）
    ，其前後就何時認識被告、是否在「小惠」家看過被告、是
    否看過被告販賣毒品等節之證述，均未一致且差異甚大，與
    證人乙○○之前揭證言亦不相符，實無法佐以證明被告有販
    賣毒品之犯行。
  (三)另由被告所持用0000000000號行動電話雙向通聯紀錄觀之（
    見偵卷第56至82頁反面），證人乙○○所稱「小惠」所持用
    0000000000號行動電話，確於98年9 月20日至10月上旬間，
    與被告所持用之上開行動電話有數筆通話，然此僅得證明被
    告與該0000000000號行動電話持用人有所聯繫，尚無法僅憑
    通聯紀錄即遽以推認該些通話為「小惠」或乙○○用以與被
    告聯絡購買海洛因事宜；況於98年9 月20日證人乙○○認識
    被告（見偵卷第14頁）之前，被告即與0000000000號行動電
    話持用人常有聯絡（於98年9 月12日、14日、16日、17日、
    19日均有通話），是自98年9 月20日至10月上旬間，縱使上
    開二行動電話持續有所聯繫，目的究係為購買海洛因或僅係
    被告與友人間之日常聯絡，並非無疑。又針對上開通聯紀錄
    ，檢察官論告意旨稱：在被告手機中有出現0000000000號記
    載為「小惠」之行動電話，而證人乙○○則證述「小惠」之
    電話為0000000000號，由通聯紀錄可發現，0000000000號之
    通聯紀錄只出現在9 月26日中午以前，0000000000號之通聯
    紀錄則在9 月26日中午以後才出現，可認此二電話使用人為
    同一人即「小惠」，另以通聯頻率來看，最晚在98年9 月間
    被告與「小惠」即熟識，被告卻辯稱不認識「小惠」，應係
    卸責之詞云云。惟查：
  1.被告所持用之上開行動電話，至遲於98年10月7 日下午3 時
    35分許、下午3 時42分許及晚間6 時53分許，仍有與000000
    0000號行動電話有所聯繫（見偵卷第69頁反面），是在98年
    9 月26日後，二者並非毫無聯絡，就此檢察官前開所稱，與
    前揭通聯紀錄並未相符。
  2.不論由上開通聯紀錄或卷內之證據，並無法得知0000000000
    號與0000000000號行動電話為同一人即「小惠」所使用，縱
    使被告手機內之電話簿有輸入0000000000號行動電話之使用
    人為「小惠」（見本院訴字卷第48頁），然該電話簿所記載
    之「小惠」，與證人乙○○所稱之「小惠」，由檢察官所提
    出之證據，亦無法確認即為同一人，況證人乙○○證稱「小
    惠」係使用0000000000號行動電話與被告聯繫購買海洛因，
    此與0000000000號行動電話是否為「小惠」所使用亦無關連
    。至被告辯稱不認識「小惠」云云，亦無法以資認定被告確
    有販賣海洛因予證人乙○○，欲以被告與「小惠」熟識而認
    定被告有販賣海洛因之犯行，恐稍嫌速斷。
  (四)至高雄市政府警察局搜索扣押筆錄、扣押物品目錄表、現場
    照片及法務部調查局濫用藥物實驗室鑑定書等，僅得證明警
    方在高雄市○○區○○路80號10樓處，扣得海洛因9 小包、
    夾鏈袋29個、葡萄糖1 包、電子秤1 台、注射針筒2 支、吸
    管2 支、行動電話5 支、瓦斯槍（非管制槍枝）、彈簧刀（
    非管制刀械）、鋼珠等物，尚無法證明該些物品為被告販賣
    海洛因所用之物，況被告於前揭時、地曾轉讓海洛因予證人
    乙○○，是縱使扣得第一級毒品海洛因及夾鏈袋等物，並非
    即可認係被告用以為販賣海洛因之犯行。
  (五)綜上所述，公訴人所舉之證據，尚難證明被告於98年9 月20
    日起至98年10月上旬某日止，有販賣海洛因予乙○○共3 次
    之事實，此外，復查無其他積極證據足資證明被告有何公訴
    人所指販賣第一級毒品之犯行，揆諸前揭說明，自應就此部
    分為其無罪判決之諭知。
據上論斷，應依刑事訴訟法第299 條第1 項前段、第301 條第1
項，毒品危害防制條例第8 條第1 項、第17條第2 項、第18條第
1 項，刑法第11條、第47條第1 項、第38條第1 項第2 款、第51
條第5 款，判決如主文。
本案經檢察官陳建州到庭執行職務。
中    華    民    國    99    年     5    月    12    日
                  刑事第十三庭  審判長  法  官  黃蕙芳
                                        法  官  王參和
                                        法  官  王宗羿
以上正本證明與原本無異。
如不服本判決應於收受判決後10日內向本院提出上訴書狀，並應
敘述具體理由。其未敘述上訴理由者，應於上訴期間屆滿後20日
內向本院補提理由書( 均須按他造當事人之人數附繕本) 「切勿
逕送上級法院」。
中    華    民    國    99    年    5     月    13    日
                                        書記官  蔡毓琦
附錄論罪科刑法條
毒品危害防制條例第8 條：
轉讓第一級毒品者，處1 年以上7 年以下有期徒刑，得併科新臺
幣1 百萬元以下罰金。
轉讓第二級毒品者，處6 月以上5 年以下有期徒刑，得併科新臺
幣70萬元以下罰金。
轉讓第三級毒品者，處3 年以下有期徒刑，得併科新臺幣30萬元
以下罰金。
轉讓第四級毒品者，處1 年以下有期徒刑，得併科新臺幣10萬元
以下罰金。
前四項之未遂犯罰之。
轉讓毒品達一定數量者，加重其刑至2 分之1 ，其標準由行政院
定之。

司法院資訊處製作；財團法人民間司法改革基金會備份。
